【裁判字號】    99,訴,402
【裁判日期】    990709
【裁判案由】    毒品危害防制條例
【裁判全文】
臺灣桃園地方法院刑事判決               99年度訴字第402號
公  訴  人  臺灣桃園地方法院檢察署檢察官
被      告  甲○○
指定辯護人  本院公設辯護人林銘宏
選任辯護人  戴文進律師
上列被告因毒品危害防制條例案件，經檢察官提起公訴（99年度
偵字第7040號、第8539號），本院判決如下：
    主  文
甲○○販賣第三級毒品，處有期徒刑貳年捌月。如附表編號一、
二號所示之物，均沒收之。
    事  實
一、甲○○明知愷他命（Ketamine，俗稱K他命）係毒品危害防
    制條例第2條第2項第3款所規定之第三級毒品，不得非法意
    圖販賣而持有、販賣，竟基於轉售牟利之意圖，先於民國99
    年3月10日晚上10時前之某時許，透過真實姓名年籍不詳，
    綽號「娃娃」之成年女子居中聯繫，由真實姓名年籍不詳之
    成年男子撥打甲○○所有如附表編號二所示之門號00000000
    00號行動電話談妥購買毒品之價量、時間、地點等情後，於
    同日晚上10時許，在桃園縣中壢市○○路凱悅KTV，甲○○
    以新臺幣（下同）30,000元之代價，向真實姓名年籍不詳之
    成年男子，購入100公克之第三級毒品愷他命，除供其施用
    外，欲伺機以每公克400至500元元之價格賣出與不特定人。
    嗣於99年3月11日凌晨0時35分許，甲○○駕駛車牌號碼
    IR-2059號自小客車行經桃園縣中壢市○○路79號前，為警
    盤查，經甲○○同意搜索，扣得與本案有關如附表編號一、
    二所示之物，而偵悉上情。
二、案經桃園縣政府警察局平鎮分局被告臺灣桃園地方法院檢察
    署檢察官偵查起訴。
    理  由
壹、證據能力部分
一、按被告以外之人於審判外之陳述，雖不符前四條之規定，而
    經當事人於審判程序同意作為證據，法院審酌該言詞陳述或
    書面陳述作成時之情況，認為適當者，亦得為證據，刑事訴
    訟法第159條之1第2項、第159條之5第1項分別定有明文。
    本案認定事實所引用之卷證所有證據（文書證據等證據），
    檢察官、被告及其辯護人並未主張排除前開書證之證據能力
    ，且迄於本院言詞辯論終結前均未表示異議，本院審酌前開
    書證並無證據證明係公務員違背法定程序所取得，亦無刑事
    訴訟法第159條之4之顯有不可信之情況與不得作為證據之情
    形，本案認定事實所引用之卷證所有證據（文書證據等證據
    ），亦均認有證據能力。
二、毒品之鑑定書：
    按法院或檢察官得囑託醫院、學校或其他相當之機關、團體
    為鑑定，或審查他人之鑑定，並準用第203 條至第206 條之
    1 之規定（不包括第202 條囑託個人鑑定時應命鑑定人於鑑
    定前具結之規定），而鑑定之經過及其結果，應命鑑定人以
    言詞或書面報告，刑事訴訟法第208條第1項前段及第206 條
    第1項分別定有明文。查，扣案之毒品，由檢察官指揮承辦
    員警送往內政部警政署刑事警察局鑑定，該機關長期受囑託
    鑑定刑事案件之毒品證物，以協助偵辦刑案，所為之鑑定，
    自具有相當之專業及可信度，且該機關之鑑定人員係依法令
    從事公務之人員，亦將鑑定經過及其結果詳細載明於鑑定書
    上，並無任何顯不可信之情況，參照刑事訴訟法第159條第1
    項「除法律別有規定」之例外（修法意旨明確指出包含同法
    第206條）暨同法第159條之4第1款等規定，本案所引用該局
    濫用藥物實驗室出具之鑑定書自有證據能力。
三、扣案之毒品等物：
    為警所扣得如附表所示之物，與本案事實均有自然之關聯，
    且無證據證明係公務員違背法定程序所取得，是認上開扣案
    物，均得作為證據。
貳、認定犯罪事實所憑之證據及理由
一、上揭犯罪事實，迭據被告於警詢、偵查及本院審理時坦承不
    諱（見臺灣桃園地方法院檢察署99年度偵字第7040號卷【下
    稱偵卷A】第11至18、79、80頁、本院訴字卷第20反面、50
    頁），並有扣案如附表編號一號所示之白色細晶體1包、如
    附表編號二號所示之供聯絡販賣毒品之行動電話1具（含SIM
    卡1枚）可佐。而扣案如附表編號一號所示之白色細晶體1包
    ，經內政部警政署刑事警察局以氣相層析質譜分析法、核磁
    共振分析法鑑定，鑑定結果：驗前毛重98.28公克（包裝塑
    膠袋重1.28公克），取0.14公克鑑定用罄，確實檢出第三級
    毒品愷他命成分，純度87%，驗前純質淨重約84.39公克，有
    該局99年3月26日刑鑑字第0990038187號鑑定書1紙附卷可憑
    （見臺灣桃園地方法院檢察署99年度偵字第8539號卷【下稱
    偵卷B】第97頁），堪信被告任意性之自白應與事實相符。
    又者，被告於本院訊問及審理時除坦稱供自己施用外，如有
    認識的朋友要，亦會販賣等語（見本院訴字卷第5反面、20
    反面、21頁），參以被告於99年3月11日凌晨1時15分許為警
    查獲採集之尿液檢體，經送請臺灣檢驗科技股份有限公司以
    EIA酵素免疫分析法為初步檢驗，再以GC/MS氣相層析/質譜
    儀法為確認檢驗，檢驗結果確呈愷他命類陽性反應，此有桃
    園縣政府警察局桃園分局被採尿人尿液暨毒品真實姓名與編
    號對照表、臺灣檢驗科技股份有限公司濫用藥物檢驗報告各
    1份在卷可稽（見本院訴字卷第25頁），是認被告自身確有
    施用第三級毒品之情，由此益徵被告向上開真實姓名年籍不
    詳之成年男子所販入愷他命1包之目的，除供其施用外，即
    兼具有意圖營利，而轉售牟利乙節，亦堪認定。
二、綜上所析，本案事證明確，被告犯行應堪認定，應依法論科
    。
、論罪科刑
一、按愷他命係毒品危害防制條例第2條第2項第3款所規範之第
    三級毒品。次按販賣毒品罪，並不以販入後復行賣出為必要
    ，只須以營利為目的，將毒品販入或賣出，有一於此，其犯
    罪即告成立，此與意圖販賣而非法持有毒品罪，乃指意圖販
    賣而販入以外之原因而持有，嗣持有後始意圖販賣者，迥然
    不同（最高法院91年度台上字第2048號、99年度台上字第
    3589號判決意旨參照）。被告在上開時、地向「娃娃」販入
    扣案如附表編號一號之愷他命之初，既已有擬伺機轉售而從
    中牟利之意圖，則被告基於營利之目的販入上開毒品，其販
    賣第三級毒品之構成要件已然完成，縱其販入後未及賣出前
    ，即為警查獲，亦無礙於該罪之成立。核被告所為，係犯毒
    品危害防制條例第4條第3項之販賣第三級毒品罪。其為轉售
    牟利而購入愷他命後未及賣出前基於販賣之意圖而持有愷他
    命之低度行為，為販賣之高度行為所吸收，不另論罪。
二、按犯第4條至第8條之罪於偵查及審判中均自白者，減輕其刑
    ，毒品危害防制條例第17條第2項定有明文。被告迭於警詢
    、偵查與本院審判中均自白犯行，依前開規定，減輕其刑。
    又按刑法第59條之酌量減輕其刑，必犯罪之情狀顯可憫恕，
    認科以最低度刑仍嫌過重者，始有其適用。至於同法第57條
    規定，科刑時應以行為人之責任為基礎，並審酌一切情狀，
    尤應注意該條所列10款事項，為科刑重輕之標準，則為在法
    定刑內量刑輕重之依據。所謂「犯罪之情狀」與「一切情狀
    」，兩者固非有截然不同之領域，於裁判上酌量減輕其刑時
    ，雖亦應就犯罪一切情形予以考量，但仍應審酌其犯罪情狀
    有無「顯可憫恕」之事由。故適用刑法第59條酌量減輕其刑
    時，雖不排除審酌同法第57條所列舉10款之事由，惟其程度
    必須達於犯罪之情狀「顯可憫恕」者，始可予以酌減（最高
    法院98年度台上字第5454號判決意旨參照）。查，依卷存之
    證據資料，本案被告並非因飢寒交迫或為分擔家用率而為此
    犯行，足認被告乃因貪圖販賣毒品之獲利，鋌而走險，實核
    無情堪憫恕之特殊事由，是被告辯護人主張依刑法第59 條
    之規定減輕其刑，礙難依其所請，附此敘明。
三、爰審酌毒品具成癮性、濫用性，為我國法制所厲禁，毒品對
    於個人、社會，甚至國家之危害，歷經教育、傳播媒體宣導
    ，迺被告販賣毒品，助長他人施用毒品惡習，並足以使購買
    施用者成癮，造成精神障礙與性格異常，甚至生命健康受損
    ，戕害國人身體健康，並危及社會安全，然姑念被告年紀尚
    輕，現有正當工作（見本院訴字卷第54頁），其歷經此教訓
    ，業已有反省悔過自新之醒悟，並瞭解毒品之危害性，此有
    其撰寫之悔過書1份可按（詳附件），衡酌被告年輕識淺，
    而身蹈法網，並斟酌其販售毒品之數量及犯後坦承犯罪，疏
    減司法資源之耗費，冀盼其從此遠離毒害，尋向正途，兼衡
    其犯罪動機、目的、手段等一切情狀，量處如主文所示之刑
    。
肆、沒收部分
(一)、按毒品危害防制條例第18條第1項前段之規定，應予沒收銷
    燬之毒品，以經查獲之第一、二級毒品為限。又毒品依其成
    癮性、濫用性及對社會危害性，共分為四級，上開條例並就
    製造、運輸、販賣、意圖販賣而持有、以非法方法使人施用
    、引誘他人施用及轉讓不同等級之毒品等行為，分別定其處
    罰。至施用或持有第三、四級毒品，因其可罰性較低，故未
    設處罰之規定，僅就施用及持有第一、二級毒品科以刑罰。
    然鑑於第三、四級毒品均係管制藥品，特於同條例第11條之
    1明定無正當理由，不得擅自持有；第18條第1項後段復規定
    查獲之第三、四級毒品，無正當理由而擅自持有者，沒入銷
    燬之。從而，依同條例第18條第1項後段應沒入銷燬之毒品
    ，專指查獲施用或持有之第三、四級毒品而言；倘係查獲製
    造、運輸、販賣、意圖販賣而持有、以非法方法使人施用、
    引誘他人施用或轉讓第三、四級毒品，既屬同條例相關法條
    明文規定處罰之犯罪行為，即非該條項應依行政程序沒入銷
    燬之範圍。又同條例第19條第1項所定「供犯罪所用或因犯
    罪所得之物」，係指犯第4條至第9條、第12條、第13條或第
    14條第1項、第2項之罪所用或所得之物，不包括毒品本身在
    內，是尚不得援用此項規定為第三、四級毒品之沒收依據。
    再同條例對於查獲之製造、運輸、販賣、意圖販賣而持有、
    以非法方法使人施用、引誘他人施用及轉讓第三、四級毒品
    之沒收，並無特別規定，如其行為已構成犯罪，則該毒品即
    屬不受法律保護之違禁物，應回歸刑法之適用，依刑法第38
    條第1項第1款之規定沒收之，始為適法（最高法院96年度台
    上字第89、727、728及884號判決意旨參照）。查，員警所
    扣得如附表編號一號所示之第三級毒品愷他命，均兼具供其
    自行施用及備供轉售牟利之雙重性質，已難劃分，復均屬違
    禁物，不問屬於犯罪行為人與否，均應依刑法第38條第1項
    第1款規定宣告沒收之。至於附表編號一號所示之物鑑驗耗
    損部分，既已滅失不存在，自無庸併予宣告沒收之。
(二)、按毒品危害防制條例第19條第1項規定：「犯第四條至第九
    條、第十二條、第十三條或第十四條第一項、第二項之罪者
    ，其供犯罪所用或因犯罪所得之財物，均沒收之」，該條項
    有關沒收之規定，係刑法第38條第1項第2款、第3項之特別
    規定，雖採義務沒收主義，但因無如同條例第18條第1項前
    段「不問屬於犯人與否均沒收」之規定，故供犯該項所列之
    罪所用之物，仍以屬於犯人所有者為限，始得宣告沒收。經
    查：
 1、扣案如附表編號一號所示包裝愷他命之塑膠袋1只，具有防
    止毒品裸露、散逸，便於攜帶之功能，與毒品即無難以析離
    而無法個別宣告沒收情事，從而包裝愷他命之前述塑膠袋既
    兼含供被告意圖販賣毒品而持有所用之物，業如前述，應依
    毒品危害防制條例第19條第1項規定宣告沒收之。
 2、扣案如附表編號二號所示之黑紅色SONY ERICSSON型行動電
    話1具（含門號0000000000號SIM卡1枚），被告於本院審理
    中供承係其所有，且為販入本案毒品聯繫之用（見偵卷A第
    12頁、本院訴字卷第51頁），是依上開說明，亦應依同條例
    第19條第1項規定宣告沒收之。
 3、上揭1至2宣告沒收之物，因均已扣案，無全部或一部不能沒
    收之情形，無庸依同條項後段諭知如全部或一部不能沒收時
    追徵其價額或以其財產抵償之（最高法院95年度台上字第
    5106、3133、1001號判決意旨參照），併此敘明。
(三)、扣案如附表編號三號所示之記事簿無證據證明供本案該次犯
    行之用，而扣案如附表編號四號所示之現金6,300元，依卷
    存證據亦無資證明與本案有何關連性，且以上均非違禁物，
    是均無宣告沒收之必要。
據上論斷，應依刑事訴訟法第299條第1項前段，毒品危害防制條
例第4條第3項、第17條第2項、第19條第1項，刑法第11條、第38
條第1項第1款，判決如主文。
本案經檢察官簡方毅到庭執行職務。
中    華    民    國    99    年     7    月    9     日
            刑事第十一庭    審判長法  官  蔡榮澤
                                  法  官  吳宗航
                                  法  官  汪曉君
以上正本證明與原本無異。
如不服本判決應於收受判決後10日內向本院提出上訴書狀，並應
敘述具體理由。其未敘述上訴理由者，應於上訴期間屆滿後20日
內向本院補提理由書 (均須按他造當事人之人數附繕本)「切勿
逕送上級法院」。
                                  書記官   楊晴文
中    華    民    國    99    年    7     月    9     日
附表：
┌──┬────────┬──┬─────────────────────┐
│編號│扣案物品名稱    │數量│備註                                      │
│    │                │    │                                          │
├──┼────────┼──┼────┬──────────┬─────┤
│ 一 │第三級毒品愷他命│1包 │鑑定毒品│重量                │附著包裝物│
│    │                │    │機關    │                    │          │
│    │                │    ├────┼──────────┼─────┤
│    │                │    │內政部警│白色細晶體，驗前毛重│包裝塑膠袋│
│    │                │    │政署刑事│98.28公克，因鑑驗使 │1只（袋重 │
│    │                │    │警察局  │用0.14公克，驗餘毛重│1.28公克）│
│    │                │    │        │96.86公克（98.28-0.1│          │
│    │                │    │        │4-1.28＝96.86）     │          │
│    │                │    │        │                    │          │
├──┼────────┼──┼────┴──────────┴─────┤
│ 二 │黑紅色SONY ERICS│1具 │                                          │
│    │SON型行動電話（ │    │                                          │
│    │含門號0000000000│    │                                          │
│    │號SIM卡1枚）    │    │                                          │
├──┼────────┼──┼─────────────────────┤
│ 三 │記事簿          │1本 │不予宣告沒收                              │
├──┼────────┼──┼─────────────────────┤
│ 四 │現金新臺幣6,300 │    │同上                                      │
│    │元              │    │                                          │
└──┴────────┴──┴─────────────────────┘
附錄本案論罪科刑法條全文：
毒品危害防制條例第4條
製造、運輸、販賣第一級毒品者，處死刑或無期徒刑；處無期徒
刑者，得併科新臺幣 2 千萬元以下罰金。
製造、運輸、販賣第二級毒品者，處無期徒刑或 7 年以上有期
徒刑，得併科新臺幣 1 千萬元以下罰金。
製造、運輸、販賣第三級毒品者，處 5 年以上有期徒刑，得併
科新臺幣 7 百萬元以下罰金。
製造、運輸、販賣第四級毒品者，處 3 年以上 10 年以下有期
徒刑，得併科新臺幣 3 百萬元以下罰金。
製造、運輸、販賣專供製造或施用毒品之器具者，處 1 年以上
7 年以下有期徒刑，得併科新臺幣 1 百萬元以下罰金。
前五項之未遂犯罰之。

司法院資訊處製作；財團法人民間司法改革基金會備份。
